【裁判字號】    98,簡上,201
【裁判日期】    980831
【裁判案由】    贓物
【裁判全文】
臺灣板橋地方法院刑事判決             98年度簡上字第201號
上  訴  人
即  被  告  丙○○
選任辯護人  許智勝律師
上列上訴人即被告因贓物案件，不服本院97年度簡字第4905號於
中華民國97年12月19日所為之第一審刑事簡易判決（聲請簡易判
決處刑案號：97年度偵字第3876號），提起上訴，本院管轄之第
二審合議庭判決如下：
    主  文
上訴駁回。
    理  由
一、本件經本院合議庭審理結果，認第一審簡易判決所認定被告
    之犯罪事實及其所憑之理由、證據暨論罪科刑之法條均無不
    當，應予維持，除就原審簡易判決有關「…，明知一名真實
    姓名年籍不詳之50多歲成年男子所持有，以腳踏車載運前來
    販售之鋁條19支（…略…），係來路不明之贓物，…。」部
    分，更正為「…，有一名姓名不詳年約50餘歲男子持外觀嶄
    新之鋁條十九條（下稱本件查扣鋁條，淨重7.5 公斤，查為
    甲○○經營之「山野內企業有限公司」於96年12月1 日上午
    11時44分許在該公司位在臺北縣三重市○○○街72號之倉庫
    遭人竊取之部分鋁條，每支進貨市價為新臺幣180 元，十九
    支總價為新臺幣3,420 元），欲販售變現，惟無法提出身分
    證件為登記，並欲將本件查扣鋁條置於資源回收場內且不向
    其資源回收場領取任何憑據，顯有與通常合法出售廢棄金屬
    之情形有異，而對本件查扣鋁條應係來路不明之遭物有所認
    知，可預見其如自該名男子收受本件查扣鋁條將構成收受贓
    物犯行，仍基於收受本件查扣鋁條縱構成收受贓物犯行亦不
    違背其本意之收受贓物之不確定故意，…」外，均引用該第
    一審刑事簡易判決書、檢察官聲請簡易判決處刑書中關於認
    定被告犯罪事實及其所憑之理由、證據暨論罪科刑之法條部
    分之記載（如附件）。
二、本件被告之上訴理由暨辯護人之辯護意旨略以：本件依原審
    認定之事實，本件在被告經營之「麗來環保工程實業有限公
    司」資源回收場內查扣之扣案鋁條（下稱本件查扣鋁條），
    係一名中年男子持往被告之資源回收場販售，被告僅係將本
    件查扣鋁條收受後置於資源回收場內，惟尚未將價金給付該
    名中年男子，依原審認定之上開事實，被告應僅構成故買贓
    物未遂，且因被告並未給付價款，是本件查扣鋁條尚未置於
    被告實力支配之下，並不該當於持有或收受（參見上訴狀上
    訴理由一所示、98年8 月26日刑事辯護意旨狀辯護意旨一所
    示）；又本件被告於該名中年男子欲販售本件查扣鋁條時，
    因要求該名中年男子出示證件登記未果且因該名中年男子表
    示欲返家拿取證件，始將本件查扣鋁條留置於場內，而被告
    除未變賣或處分本件查扣鋁條外，本件查扣鋁條係已經打孔
    並有彎曲情形，可推斷為拆卸之報廢品，且被告本欲以中古
    市場交易價額收購，並於收購時備有買賣登記簿以為登記，
    足徵被告並無明知本件查扣鋁條為贓物之故買或收受之意思
    （參見98年8 月26日審判期日筆錄辯護人辯護意旨、98年3
    月10日準備程序狀上訴要旨所示、98年8 月26日刑事辯護意
    旨狀三所示）；此外，本件被害人即山野內企業有限公司之
    經營者甲○○雖指訴本件查扣鋁條係該公司所遭竊，惟甲○
    ○於另案即臺灣板橋地方法院檢察署97年度偵字第120 號吳
    達智贓物案件（下稱另案吳達智贓物案件）偵訊中，除就該
    公司鋁條遭竊時間，陳稱為96年12月1 日，而與本件該名男
    子持本件查扣鋁條至被告資源回收場兜售之時間係在96年11
    月下旬係有差異外，甲○○就該公司遭竊鋁條外觀，在另案
    吳達智贓物案件係陳稱鋁條上有水漬痕跡，惟就本件查扣鋁
    條指稱以鋁條很新一看即知悉係新品，是甲○○就伊公司遭
    竊鋁條外觀之陳述除先後有所不符外，亦無其他證據可證明
    本件查扣鋁條確係為伊公司所有（參見98年3 月10日準備程
    序狀上訴要旨所示、98年8 月26日刑事辯護意旨狀二所示）
    之上訴理由及辯護意旨，聲請撤銷原審判決改判為無罪之諭
    知。
三、上訴人即被告就被害人甲○○於98年12月11日下午在其經營
    之資源回收場發現本件查扣鋁條，而該等鋁條於發現時之堆
    置狀態係如本件偵查卷內之現場照片所示之遭壓墊在鋁條堆
    中僅露出筆直一端而另一端壓墊在鋁條推中、於取出鋁條後
    ，除可見各鋁條前後兩端均為筆直且均因中間部位遭受外力
    壓擠而使整條鋁條彎曲成「Ｌ」型之外觀外，而各鋁條之「
    Ｌ」型彎曲弧度均略相同（下稱本件現場採證照片，參見97
    年度偵字第3876號卷第22-24 頁）等情，固均不為爭執，惟
    仍矢口否認涉犯有收受贓物罪嫌，而由其辯護人以上開辯護
    意旨為其辯護。惟查：
  (一)按收受贓物罪為贓物罪之概括規定，凡與贓物罪有關，不合
    於搬運、寄藏、故買、牙保贓物，而其物因他人財產犯罪已
    成立贓物之後，有所收受而取得持有者均屬之，旨在處罰追
    贓之困難，並不以無償移轉所有權為必要（最高法院82年度
    台非字第188 號判決要旨參照）。又刑法第349 條第1 項之
    收受贓物罪僅以「收受贓物」為其犯罪之構成要件，而未規
    定以「明知」為其主觀構成要件，是行為人就其收受之客體
    為贓物之認識，如其主觀係出於刑法第13條第1 項規定之直
    接故意者，固係構成本罪無疑外，縱其主觀係出於同條第2
    項規定之間接故意者，亦已構成本罪之要件；亦即，本罪就
    行為人對其收受贓物之主觀認識，不限於直接故意，亦包含
    間接故意在內。此外，刑法分則第三十四章贓物罪規定之各
    罪，均不以告訴乃論為訴追條件，是如依事證可認定行為人
    係確有收受贓物行為，縱無法尋得查獲各該贓物之被害持有
    人、或出面指訴之被害人對查獲贓物有指認錯誤之情形，均
    無礙於行為人應負之贓物罪罪責。
  (二)查以，原審就本件犯罪事實係為「丙○○係臺北縣三重市○
    ○路19巷7 號『麗來環保工程實業有限公司』之負責人，詎
    其於民國96年12月1 日下午傍晚時分，在其公司設於臺北縣
    三重市○○○路特一號資源回收場，明知一名真實姓名年籍
    不詳之50多歲成年男子所持有，以腳踏車載運前來販售之鋁
    條19支（淨重7.5 公斤，原係臺北縣三重市○○○街72號甲
    ○○經營之『山野內企業有限公司』所有，於96年12月1 日
    上午11時44分許，在上址該公司倉庫內失竊，每支進貨市價
    新臺幣＜下同＞180 元，全部價值合計為3420元），係來路
    不明之贓物，竟仍預計以每公斤55元之價格收購而予以收受
    ，放置在其資源回收場內，惟尚未給付對方販售價款。」之
    認定（參見原審簡易判決書事實及理由欄一所示），而認被
    告係犯刑法第349 條第1 項之收受贓物罪，是依原審判決認
    定之事實及敘述之理由與論罪之法條，原審顯未將本件認定
    為同條第2 項之故買行為，而明確記載為收受犯行（亦即，
    原審認依被告答辯之內容，尚未達買賣之意思表示之合致，
    然因被告確有收受之行為，故認為僅係構成收受贓物罪），
    辯護人辯護意旨將原審簡易判決書記載之收受犯行誤解為故
    買行為並再以未遂為辯護，除對收受贓物與故買贓物之構成
    要件有所誤解外，其辯護之法律主張與被告陳述之行為事實
    亦未能涵攝該當，辯護人就此部分之辯護要旨，難認可採。
  (三)辯護人雖以被告就本件查扣鋁條無贓物之認識為被告為辯護
    ，然查以，本件依被告辯稱之其收受本件查扣鋁條之過程，
    參照被告提出之其資源回收場之「資源回收收業、廢五金回
    收業登記簿」之各該筆買賣記載內容，除均有記載交易日期
    及物品外，就出售人姓名及身分證統一編號亦均有記載，並
    另有加記連絡電話或地址之情形，是依據買賣法律關係之出
    賣人與買受人之利益風險，就買受人方之利益風險係在交付
    價金後而無法取得標的物，就出賣人方之利益風險係在交付
    標的物後而無法取得價金之交易風險，本件被告如確有其所
    辯稱之有欲避免誤買或誤收贓物之主觀注意存在，則於該名
    中年男子無法提出身分證件為登記而欲將本件查扣鋁條置於
    資源回收場內時，就被告而言，其本可拒絕為該筆交易，惟
    被告竟同意該名中年男子將本件查扣鋁條置於資源回收場內
    ，且依上開登記簿之記載形式及本件查扣鋁條尋獲時之狀態
    ，被告除未詢問該名中年男子之姓名、身分證統一編號、住
    址或連絡方式以為登載入簿之資訊外，就出賣人未取得價金
    或交付標的物憑證即將標的物交由買受人即行離去之反於交
    易常態之情節，亦未起疑，即任由該名中年男子將本件查扣
    鋁條留置在其資源回收場，顯難謂被告對本件查扣鋁條可能
    為贓物而如收受本件查扣鋁條將構成收受贓物罪之事實，非
    無預見之可能，再以，被告在其獲有未交付價金即已經取得
    標的物之占有而無出賣人不交付標的物之風險之利益下，將
    本件查扣鋁條置於由其場內人員隨意處置之狀態，並依本件
    現場採證照片所示之本件查扣鋁條於尋獲時之堆置情形，顯
    係遭被告將其持有之本件查扣鋁條認作為其所有之物而堆置
    於自己之鋁條堆內之結果，除難謂被告非出於收受之目的而
    同意該名中年男子將本件查扣鋁條留置於其資源回收場外，
    被告對其收受本件查扣鋁條將可能構成收受贓物罪之事實，
    既已有所預見，其復基於收受之目的而同意該名中年男子將
    本件查扣鋁條置於資源回收場內，並再任由其員工為處置，
    顯見被告就其收受本件查扣鋁條將構成收受贓物罪之事實，
    預見其發生而其發生並不違背其本意，是其就本件收受贓物
    犯行，自係有不確定故意即間接故意。此外，本件原審判決
    就被告對於本件查扣鋁條係明知為贓物之直接故意之認定，
    雖與本院認定之不確定故意有異，惟就被告收受贓物犯行之
    構成，均不生何影響，附此敘明。
  (四)至於，辯護人雖以本件無積極證據可認本件查扣鋁條係甲○
    ○之公司遭竊之失物，惟本件查扣鋁條係為甲○○伊公司開
    模訂做而為該公司特有規格之情，業據甲○○於警詢中證述
    明確，並於審理中就另案吳達智贓物案件查獲之鋁條與本件
    查扣鋁條係有不同之情陳稱明確，復再證稱本件扣案鋁條確
    係由伊所開模為伊公司所有等語，辯護人單以甲○○於另案
    對該案鋁條外觀之部分陳述言詞，遽以作為本件查扣鋁條非
    屬甲○○伊公司遭竊物品之證據，除有擷取證人片段言詞而
    忽略證人全部證言意旨之誤謬外，亦有置其他事證為不顧之
    情形，是辯護人此部分辯護意旨，亦難認可採。
四、縱上所述，本件被告之上訴理由及辯護人之辯護意旨，除與
    被告前於偵查中辯稱之理由相同，而經原審判決敘明被告辯
    詞不可採信之理由外，其與辯護人就該等辯詞與辯護意旨所
    補行提出之事證暨法律上之主張，均難對被告為有利之認定
    ，亦已如前述。是本案事證明確，被告其收受贓物之犯行，
    堪以認定。被告之上訴顯無理由，應予駁回。
據上論斷，應依刑事訴訟法第455 條之1 第1 項、第3 項、第36
8 條，判決如主文。
本案經檢察官黃佳權到庭執行職務。
中    華    民    國    98    年    8     月    31    日
                  刑事第一庭審判長法  官  王復生
                                  法  官  陳正偉
                                  法  官  陳世旻
以上正本證明與原本無異。
不得上訴。
                                  書記官  楊雅芳
中    華    民    國    98    年    9     月    10    日
【附件】
--------------------------------------------------------
臺灣板橋地方法院刑事簡易判決          97年度簡字第4905號
聲  請  人  臺灣板橋地方法院檢察署檢察官
被      告  丙○○  男  32歲（民國○○年○月○○日生）
                    身分證統一編號：Ｚ000000000號
                    住臺北市士林區○○○路○ 段242 巷6 弄
                    22號
上列被告因贓物案件，經檢察官聲請以簡易判決處刑（97年度偵
字第3876號），本院判決如下：
    主  文
丙○○收受贓物，處拘役伍拾日，如易科罰金以新臺幣壹仟元折
算壹日。
    事實及理由
一、本件犯罪事實：
    丙○○係臺北縣三重市○○路19巷7 號「麗來環保工程實業
    有限公司」之負責人，詎其於民國96年12月1 日下午傍晚時
    分，在其公司設於臺北縣三重市○○○路特一號資源回收場
    ，明知一名真實姓名年籍不詳之50多歲成年男子所持有，以
    腳踏車載運前來販售之鋁條19支（淨重7.5 公斤，原係臺北
    縣三重市○○○街72號甲○○經營之「山野內企業有限公司
    」所有，於96年12月1 日上午11時44分許，在上址該公司倉
    庫內失竊，每支進貨市價新臺幣＜下同＞180 元，全部價值
    合計為3420元），係來路不明之贓物，竟仍預計以每公斤55
    元之價格收購而予以收受，放置在其資源回收場內，惟尚未
    給付對方販售價款。嗣經甲○○於同年月11日下午2 時40分
    許，在其上址資源回收場內，發現上開失竊之鋁條，旋報警
    處理，因而查悉上情。案經臺北縣政府警察局三重分局報請
    臺灣板橋地方法院檢察署檢察官偵查後聲請簡易判決處刑。
二、本件犯罪事實之證據：
（一）被告於警詢、偵查中之供述、被害人甲○○於警詢、偵查
      之指述、證人蔡乾坤於警詢之證述。被告於警詢、偵查中
      雖矢口否認有上揭贓物犯行，辯稱：本件上開鋁條係96年
      11月下旬，一名50多歲老伯拿來詢價，伊說每公斤55元，
      他說他有3 、400 公斤，先將上開10幾支賣給伊，伊向他
      要證件，他說沒帶，要回去拿證件，可是之後就沒有再回
      來，伊就將上開鋁條放在一旁，並未處分，而且現在的鋁
      條都不會生鏽，且他拿來的鋁條有些都壞掉，所以伊沒有
      起疑云云，然查依起獲上開鋁條現場照片所示，上開鋁條
      外觀均屬良好，並無使用過或損壞痕跡，以被告經營回收
      資源專業，非無法辨識，且被害人甲○○發現上開鋁條時
      ，上開鋁條已係與其他回收鋁條堆置混雜一起，亦非如被
      告上開所稱暫放一旁未加處分之情，再者被告所稱回收時
      間亦與被害人所有上開鋁條失竊時間不符，又被告上開所
      稱因其向該名男子索取證件，該名男子即佯稱未帶需返回
      拿取後，並將該批鋁條留置在其回收場自行離去未再返回
      云云，顯亦與常情有違，蓋該名男子既變賣尚未得款，縱
      其因涉有不法而不願提出證件登記，亦豈有將該批鋁條任
      意留置在被告回收場而不取回，損其所得不法利益，是綜
      上所述，堪認被告上開所辯，應屬事後卸責之詞，不足採
      信。況被告其後於偵查中已供認犯行，願接受檢察官緩起
      訴之處分，雖其事後復翻異前詞，否認犯行，惟其果真無
      涉本件犯行，豈有輕率坦承犯行，由此益見被告上開所辯
      不實，其上開犯行足堪認定。
（二）卷附之臺北縣政府警察局三重分局搜索、扣押筆錄、贓物
      認領保管單、起獲贓物現場照片、被害人提出之上開鋁條
      模具圖等可資佐證。
三、核被告所為，係犯刑法第349 條第1 項之收受贓物罪。爰審
    酌被告之素行、犯罪之動機目的、所生危害及犯後之態度等
    一切情狀，量處如主文所示之刑，並諭知易科罰金之折算標
    準，以資懲儆。
四、依刑事訴法第449 條第1 項，刑法第349 條第1 項、第41條
    第1 項前段，刑法施行法第1 條之1 ，逕以簡易判決處刑如
    主文。
五、如不服本判決，得自收受送達之日起10日內向本院提出上訴
    狀，上訴於本院第二審合議庭（須附繕本）。
中    華    民    國    97    年    12    月    19    日
                  刑事第十一庭法  官  彭全曄
以上正本證明與原本無異
                              書記官  林怡秀
中    華    民    國    97    年    12    月    19    日
-------------------------------------------------------
臺灣板橋地方法院檢察署檢察官聲請簡易判決處刑書
                                       97年度偵字第3876號
被      告  丙○○  男  30歲（民國○○年○月○○日生）
                    住臺北市士林區○○○路○ 段242 巷6 弄
                    22號
                    國民身分證統一編號：Ｚ000000000號
上列被告因贓物案件，已經偵查終結，認為宜聲請以簡易判決處
刑，茲將犯罪事實及證據並所犯法條，分敘如下：
         犯罪事實
一、丙○○明知真實姓名年籍不詳之某成年男子，於民國96年12
    月初旬某日，在臺北縣三重市○○○路特1 號資源回收場內
    ，交付之鋁條19支，來路不明且外觀良好，並非他人所棄置
    之鋁條而為他人於不詳時地竊取所得之財物（係甲○○所有
    於96年12月1 日11時44分於臺北縣三重市○○○街72號失竊
    ），竟基於收受贓物之犯意，於上開時、地予以收受。嗣於
    同年12月11日14時40分許，在上址資源回收場內為警查獲，
    並扣得鋁條19支（淨重7.5 公斤）。
二、案經臺北縣政府警察局三重分局報告偵辦。
         證據並所犯法條
一、訊據被告丙○○矢口否認涉有收受贓物犯行，辯稱：現在鋁
    條不會生鏽，且拿來的鋁條有打洞，看不出來是贓物云云。
    然查，上揭事實，業據被害人甲○○於警詢及偵查中指訴甚
    詳，復有查獲時照片及贓物認領保管單在卷可資佐證，從該
    查獲時照片可知鋁條外觀良好，並未生鏽，一見即知為新品
    ，被告於收受時即應得知並非他人棄置不用之鋁條，被告所
    辯顯係卸責之詞，不足採信，被告罪嫌，應堪認定。
二、核被告所為，係犯刑法第349 條第1 項之收受贓物罪嫌。被
    告雖曾經到庭表示願意接受緩起訴（見本署97年2 月25日偵
    訊筆錄），惟旋於庭後立即遞狀表示不接受緩起訴，有被告
    97年2 月26日刑事陳述意見狀在卷可參，故參酌刑法第57條
    所列事項及公共利益之維護，本案已不適宜為緩起訴，自未
    為緩起訴處分，併此敘明。三、依刑事訴訟法第451 條第1
    項聲請逕以簡易判決處刑。
    此    致
 臺灣板橋地方法院
 中    華    民    國    97    年    3     月    4    日
                               檢察官  乙○○
 上正本證明與原本無異
 中    華    民    國    97    年    5     月    8     日
                               書記官

司法院資訊處製作；財團法人民間司法改革基金會備份。
